臺灣宜蘭地方法院刑事裁定
110年度秩聲字第5號
原處分機關  宜蘭縣政府警察局礁溪分局	 
聲明異議人                    
即受處分人  張國彬




上列聲明異議人即受處分人因違反社會秩序維護法案件，對於宜
蘭縣政府警察局礁溪分局於110年11月21日所為之處分（警礁偵
字第1100023715號）聲明異議，本院裁定如下：
    主  文
原處分撤銷。
張國彬不罰。
    理  由
一、原處分意旨略以：聲明異議人即受處分人張國彬所飼養在宜
    蘭縣○○鄉○○路0段000巷00號之狗隻，分別於民國110年9月2
    日上午11時54分許、同年月3日下午1時12分許、同年10月18
    日至11月15日，在上址吠叫，妨害公眾安寧，經他人檢舉認
    為其生活安寧確有受妨害，違反社會秩序維護法第72條第3
    款之規定，而科處聲明異議人罰鍰新臺幣（下同）1,500元
    等語。
二、聲明異議意旨略以：聲明異議人居住於宜蘭縣○○鄉○○路0段0
    00巷00號，非檢舉地址，且宜蘭縣○○鄉○○路0段000巷00號犬
    隻所有人為台灣動物人道協會，非聲明異議人，而110年10
    月18日至同年11月15日持續之狗吠聲噪音，屬環保局業務，
    與社會秩序維護法無涉，原處分書依社會秩序維護法第72條
    第3 款予以處罰，顯有未當，請求撤銷原處分等語。
三、按法院受理違反本法案件，除本法有規定者外，準用刑事訴
    訟法之規定，社會秩序維護法第92條定有明文。次按犯罪事
    實應依證據認定之，無證據不得認定犯罪事實；再不能證明
    被告犯罪者，即應諭知無罪之判決，刑事訴訟法第154條第2
    項、第301條第1項分別定有明文。再按事實之認定應憑證據
    ，如未能發現相當證據，或證據不足以證明，自不能以推測
    或擬制之方法為裁判之基礎；又認定不利被告之事實，須依
    積極證據，苟積極證據不足為不利被告事實之認定時，即應
    為有利被告之認定（最高法院40年度台上字第86號、30年度
    上字第816號判決要旨參照）。復按製造噪音或深夜喧嘩，
    妨害公眾安寧者，處新臺幣6,000元以下罰鍰，社會秩序維
    護法第72條第3款定有明文。末按該條所稱噪音，係指噪音
    管制法令規定之管制標準以外，不具持續性或不易量測而足
    以妨害他人生活安寧之聲音，違反社會秩序維護法案件處理
    辦法第11條亦有明文規定。據此，足認上開社會秩序維護法
    條文所處罰之「噪音」，與噪音管制法第3條所規定「本法
    所稱噪音，指超過管制標準之聲音」不同，並不以超過管制
    標準之聲音為限，而係以足以妨害他人生活安寧為要件，合
    先敘明。
四、經查：
(一)證人即報案人李耀宗於警詢中證稱：張國彬在宜蘭縣○○鄉○○
    路0段000巷00號有妨害公眾安寧之情形，因為有與張國彬以
    通訊軟體LINE對話，我才知道狗大部分是張國彬、外勞以及
    員工在飼養的，張國彬曾經說過在該處飼養68隻狗，該處狗
    不定時會吠叫，已經影響到我與附近鄰居的生活品質，我有
    向張國彬反映過此事等語（見本院秩聲5卷第11頁至第16頁
    ）；證人林睦翔於警詢中證稱：張國彬在宜蘭縣○○鄉○○路0
    段000巷00號飼養的狗群不時吠叫，影響到我與家人的睡眠
    品質等語（見本院秩聲5卷第17頁至第19頁）；證人林國正
    於於警詢中證稱：張國彬在宜蘭縣○○鄉○○路0段000巷00號飼
    養的狗群每天早上都會吠叫，妨害安寧，都是李耀宗向張國
    彬反映此事等語（見本院秩聲5卷第21頁至第23頁），且據
    卷附之錄音光碟，堪認宜蘭縣○○鄉○○路0段000巷00號確有犬
    隻於上開時間吠叫，妨害周邊居民安寧之情事，惟聲明異議
    人矢口否認犬隻係其所飼養，是違序行為人究屬何人，尚不
    明確。
(二)本院函請警員查訪宜蘭縣○○鄉○○路0段000巷00號犬隻飼養情
    形，結果略以：宜蘭縣○○鄉○○路0段000巷00號、27號分別為
    倉庫及農舍住家，所有人均為李美玲（即張國彬之妻），案
    內犬隻飼養於宜蘭縣○○鄉○○路0段000巷00號倉庫後方鐵皮屋
    內，為台灣動物人道協會所管理，負責人為李美玲乙情，有
    宜蘭縣政府警察局礁溪分局111年1月10日警礁偵字第110002
    6867號函在卷可參（見本院秩聲5卷第45頁），且經本院職
    權調閱本院110年度秩聲字第2號案件卷宗，李美玲於該案中
    自承其為台灣動物人道協會之負責人，該些犬隻為台灣動物
    人道協會所飼養等語（見本院秩聲2卷第17頁至第19頁），
    是聲明異議人辯稱上址犬隻非其所飼養，其對犬隻無管領權
    限，非屬無據。遍查卷內無其他證據足認聲明異議人為本案
    之違序行為人，自難僅憑聲明異議人設籍、居住於該處，且
    其妻為台灣動物人道協會之負責人即認聲明異議人有違反社
    會秩序維護法之行為。
(三)原處分機關以聲明異議人飼養之狗隻製造噪音，妨害公眾安
    寧為由，對聲明異議人為科處罰鍰之處分，於法尚有未合，
    故聲明異議人請求撤銷該處分，核屬有據。
五、綜上，本件聲明異議為有理由，原處分應予撤銷，並由本院
    為聲明異議人不罰之諭知。
六、依社會秩序維護法第57條第2項後段，裁定如主文。
中　　華　　民　　國　　111 　年　　1 　　月　　22　　日
                  刑事第四庭  法  官　游皓婷
以上正本證明與原本無異。
本裁定不得抗告。
                              書記官　李惠茹
中　　華　　民　　國　　111 　年　　1 　　月　　22　　日